臺灣花蓮地方法院行政訴訟判決
111年度交字第58號
111年11月9日辯論終結
原      告  邱冠銘  
被      告  交通部公路總局臺北區監理所

代  表  人  黃鈴婷  
訴訟代理人  李孫遼鎮



上列當事人間交通裁決事件，原告不服交通部公路總局臺北區監
理所民國111年8月8日北監花裁字第44-U00000000號違反道路交
通管理事件裁決，提起行政訴訟，本院判決如下：
    主  文
原告之訴駁回。
訴訟費用新臺幣300元由原告負擔。
    事實及理由
一、程序部分：
    本件原告起訴聲明係請求撤銷被告民國111年8月8日北監花
    裁字第44-U00000000號裁決處分，經被告於本院111年11月9
    日言詞辯論期日再為審查後，認該裁決書上所為易處處分於
    法有違，乃以111年11月24日北監花字第1110363143號函說
    明上開裁決處分裁決書之處罰主文二部分自行撤銷，有該函
    文乙份在卷可佐。從而，本件被告經重新審查結果，已將原
    處分主文第2項易處處分部分撤銷，因此原告於本院同日言
    詞辯論期日經法官闡明後，依行政訴訟法第111條第1項前段
    、第3項第4款所變更其訴之聲明：「1.撤銷原處分處罰主文
    第1項」及「2.確認原處分處罰主文第2項無效」，其第2項
    部分之易處處分業經撤銷而已不存在，此部分參酌行政訴訟
    法第237條之4第3項後段規定，視為原告已撤回起訴，本院
    只須就被告變更後之原裁決書處罰主文第1項為撤銷訴訟之
    審理標的。
二、事實概要：原告於110年4月20日17時20分許，駕駛車牌000-
    0000號自用小客貨車，行經花蓮縣花蓮市建國路平交道處，
    因有警鈴已響、閃光號誌已顯示，仍闖越平交道之違規行為
    ，為民眾檢舉在案。經內政部警政署鐵路警察局花蓮分局查
    證屬實，依違反道路交通管理處罰條例第54條第1款規定，
    以鐵警行字第U00000000號舉發違反道路交通管理事件通知
    單舉發，並於111年8月8日經原告申請由被告作成北監花裁
    字第44-U00000000號裁決書，對原告裁處如原處分處罰主文
    第1項之罰鍰74,500元，吊扣駕駛執照12個月，並應參加道
    路交通安全講習。罰鍰及駕駛執照限於111年9月7日前繳納
    、繳送，講習日期由辦理講習機關另行通知。原告不服，遂
    提起本件行政訴訟。
三、原告起訴主張：
　㈠原告確有於事實概要欄所載時、地駕駛上開車輛行經上揭平
    交道，惟經過該處並未聽聞平交道鈴聲，且該處平交道正上
    方火車行駛方向指示燈亦未亮燈，右側警示燈顯示方向因過
    偏向右邊，且該處路邊停放有多部車輛，原告眼力未及，而
    認是時並無火車經過而通過平交道，詎料為民眾舉發。
　㈡據查詢相關鐵路平交道規定，平交道警鈴、閃紅燈警示6至8
    秒後，遮斷器始放下，且遮斷器降到10至15度時，才會舉發
    ；然觀民眾舉發之行車紀錄器，原告駕車經過該處平交道係
    於17：20：08，完整通過平交道則係於17：20：14，通過時
    間為6秒，則按照鐵路警察設置取締照相機而言，原告尚未
    構成取締標準。聲明：原處分撤銷。
四、被告答辯則以：
　　檢視民眾提供行車紀錄器舉發影像，於110年4月20日17時20
    分8秒許，在花蓮縣花蓮市建國路平交道處，是時平交道警
    示燈已亮起運作中；嗣於同日17時20分9秒許，平交道警示
    燈持續運作，且平交道路口紅綠燈號誌轉黃燈；復於同日同
    時分11秒許，檢舉人車輛已暫停在停止線前；於同日同時分
    12秒迄14秒許間，原告駕駛違規車輛闖越並通過該平交道，
    足見原告確於該平交道警示燈號誌亮起運作中始進入平交道
    範圍並直接闖越，未遵守道路交通安全規則第104條第1項第
    1款之駕駛人行經平交道處，應提高警覺，注意遮斷器、警
    鈴、閃光號誌之警示，並減速慢行，保持於必要時採取停車
    措施之規定。本件違規事證明確。聲明：駁回原告之訴。
五、本院之判斷：
　㈠按汽車行駛時，駕駛人應注意車前狀況，並隨時採取必要之
    安全措施；汽車行駛中，駕駛人看到鐵路平交道標誌或標線
    後，應即將速度減低至時速15公里以下，接近平交道時，鐵
    路平交道設有遮斷器，如警鈴已響、閃光號誌已顯示或遮斷
    器已開始放下，應即暫停，俟遮斷器開放，始得通過；如遮
    斷器未放下，仍應看、聽鐵路兩方無火車駛來，始得通過，
    為道路交通安全規則第94條第3項、第104條第1項第1款明文
    。又汽車駕駛人駕車在鐵路平交道，有警鈴已響、閃光號誌
    已顯示情形，仍強行闖越者，處15,000元以上90,000元以下
    罰鍰，並吊扣其駕駛執照1年，道路交通管理處罰條例第54
    條第1款定有明文。
　㈡經查，被告有如事實概要欄所載情事，有內政部警政署鐵路
    警察局鐵警行字第U00000000號舉發違反道路交通管理事件
    通知單、交通部公路總局臺北區監理所花蓮監理站110年6月
    22日北監花站字第1100172969號函暨檢附交通違規陳述書、
    內政部警政署鐵路警察局花蓮分局110年6月25日鐵警花分行
    字第1100002860號函暨檢附現場照片6張、行車紀錄器舉發
    檔案光碟附卷可稽，堪以認定。
　㈢原告固起訴主張如上所述，經本院於言詞辯論程序以法庭之
    播放裝置勘驗舉發行車紀錄器影像，未聽見平交道之警鈴聲
    、右前側警示燈已閃爍及平交道上方警示看板近端、遠端均
    未顯示警語或閃爍燈號，於原告車輛通過該平交道隨後遮斷
    器始放下之情形，有本院勘驗筆錄在卷可參。然查，上開檢
    舉人提供之光碟乃以行車紀錄器拍攝，不能排除其行車紀錄
    器錄音功能不佳（受機車引擎聲之干擾，但若以耳機放大音
    量則可於背景中隱約聽到警鈴聲）。但由檢舉人拍攝之影片
    顯示其於平交道前瞬間急停，且當時遮斷器尚未放下，足見
    其係因為察覺到「警鈴已響，閃光號誌已顯示」，才會有此
    停車之動作。原告車輛在檢舉人之後方，當時應有更多時間
    能夠察覺閃光號誌閃爍及警鈴聲響，且前方為平交道甚為明
    顯，自應依交通規則提高注意，並減速，自無不能察覺到「
    警鈴已響，閃光號誌已顯示」，並於警鈴及閃光號誌作動後
    ，立即暫停。而本件舉發路段，雖有如前述於遮斷器放下前
    僅有右前側號誌燈閃爍警示，而該號誌燈閃爍方向亦或有過
    偏情形，惟原告駕駛車輛行駛時，本有應注意車前狀況，並
    隨時採取必要安全措施之義務，遇有鐵路平交道標誌、標線
    ，亦應即將車行速度減低至時速15公里以下，倘原告確有於
    行車時遵循注意車前狀況並在看見平交道路口處旋即減速慢
    行，應不至於發生其駕駛車輛出現在光碟影像第4秒之際，
    即以不到1秒鐘的時間快速通過該平交道，明顯未有減速及
    「停、看、聽」之基本動作，甚或未留意到檢舉人之車輛早
    已停等在停止線區域而有所警惕，足認原告當時確係因自己
    未遵守交通規則減速及察看、聽聞，才會無視平交道「警鈴
    已響，閃光號誌已顯示」之狀態，與火車通過指引器有無顯
    示，並無相關。
　㈣又原告指稱相關鐵路平交道取締違規之規定，所附證明僅係
    網路新聞稿，按其新聞內容所載如原告主張者，應係鐵路警
    察解釋鐵路平交道警示設備啟動之間隔，並非藉此說明舉發
    標準，且所稱者亦於法無據，相關規定及裁罰準則，仍應以
    道路交通安全規則及道路交通管理處罰條例為依歸，且有無
    闖越平交道，係以「警鈴已響，閃光號誌已顯示」為判斷標
    準，非以「遮斷器放下」為準，原告所理解者容有誤會，附
    此說明。
六、綜上所述，本件違規事證明確，被告依法所為之原處分核無
    違誤，原告訴請撤銷原處分為無理由，應予駁回。
七、本件事證已臻明確，兩造其餘攻擊、防禦方法及訴訟資料經
    本院審酌後，核與判決結果不生影響，無一一論述之必要。
八、依行政訴訟法第237條之8第1項、第98條第1項前段，判決如
    主文。　　  　　
中　　華　　民　　國　　111 　年　　12　　月　　9 　　日
　　　　　　　　　行政訴訟庭　法　官　沈培錚
上為正本係照原本作成。
如不服本判決，應於判決送達後20日內，向本院提出上訴狀並表
明上訴理由（原判決所違背之法令及其具體內容或依訴訟資料可
認為原判決有違背法令之具體事實），其未載明上訴理由者，應
於提出上訴後20日內向本院補提理由書（上訴狀及上訴理由書均
須按他造人數附繕本，如未按期補提上訴理由書，則逕予駁回上
訴），並應繳納上訴裁判費新臺幣750元。
中　　華　　民　　國　　111 　年　　12　　月　　9 　　日
　　　　　　　　　　　　　　　書記官　黃慧中